---
title: "extra"
author: "Wilson FOTSING"
date: "`r Sys.Date()`"
output: html_document
---

```{r setup, include=FALSE}
knitr::opts_chunk$set(echo = TRUE)
```

class:  middle, center
## Tests d'hypothèses

---

### Hypothèse 1 : Salaire moyen en Amérique du Nord


### Test : Salaire moyen des employés en Amérique du Nord versus les autres

Nous avons effectué un **test t unilatéral** pour tester si les employés en Amérique du Nord ont un salaire moyen plus élevé que ceux des autres régions.

```{r test, echo=FALSE}
# Diviser les données en deux groupes : Amérique du Nord (US et CA) et autres régions
na_group <- subset(salaires, company_location %in% c("US", "CA"))  # Ajuste si nécessaire
other_group <- subset(salaires, !(company_location %in% c("US", "CA")))

# Test t unilatéral pour la comparaison des salaires
t_test_na_salary <- t.test(na_group$salary_in_usd, other_group$salary_in_usd, alternative = "greater")

# Résultats du test
#t_test_na_salary

```

---

###Résultats :

- t = 44.192


- p-value = 2.2e-16
  

- Moyenne des salaires :


- Amérique du Nord : 157051.32 USD


- Autres régions : 84660.84 USD
        
Le p-value étant très faible (< 2.2e-16), nous rejetons l'hypothèse nulle. On a assez de preuves statistiques 
pour conclure avec 5% de chances de se tromper qu'il y a une différence significative et l'Amérique du Nord a un salaire moyen plus élevé.

---
### Hypothèse 2 : Salaire moyen en télétravail vs non télétravail

####Test : Salaire moyen des employés en télétravail comparé à ceux sans télétravail

Nous avons réalisé un test t bilatéral pour comparer le salaire moyen entre les employés en télétravail et ceux ne travaillant pas à distance.

```{r divese, echo=FALSE}
# Diviser les données en deux groupes : télétravail et non télétravail
remote_group <- subset(salaires, remote_ratio == 100)  # Télétravail à 100%
non_remote_group <- subset(salaires, remote_ratio != 100)  # Non télétravail ou télétravail partiel

# Test t bilatéral pour la comparaison des salaires
t_test_remote_salary <- t.test(remote_group$salary_in_usd, non_remote_group$salary_in_usd, alternative = "two.sided")

# Résultats du test
#t_test_remote_salary$p.value

```
---
##Résultats

- t = **`r t_test_remote_salary$statistic`**


- p-value = **`r t_test_remote_salary$p.value`**
  

- Moyenne des salaires :


- Télétravail : 145109.6 USD


- Non télétravail : 152109.4 USD

Le p-value étant très faible, nous rejetons l'hypothèse nulle. On a assez de preuves statistiques 
pour conclure avec 5% de chances de se tromper qu'l y a une différence significative entre les salaires des employés en télétravail et ceux qui ne le sont pas.


---

###Hypothèse 3 : Dépendance du salaire vis-à-vis de la taille de l'entreprise
####Test : Le salaire dépend-il de la taille de l'entreprise ?

Nous avons utilisé le test du khi2 pour analyser si la taille de l'entreprise influence le salaire des employés.

```{r hypo3, echo=FALSE}
# Catégoriser les salaires en fonction des intervalles
salary_groups <- cut(salaires$salary_in_usd, 
                     breaks = c(0, 30000, 60000, 100000, Inf), 
                     labels = c("Faible", "Moyen", "Élevé", "Très élevé"))

# Créer une table de contingence entre la taille de l'entreprise et les groupes de salaire
contingency_table <- table(salaires$company_size, salary_groups)

# Test du Khi2
chi2_test_salary_size <- chisq.test(contingency_table)

# Résultats du test
#chi2_test_salary_size

```
---
##Résultats

- Chi-squared = 853.68

- p-value < 2.2e-16

Le p-value est extrêmement faible, donc nous rejetons l'hypothèse nulle.  On a assez de preuves statistiques 
pour conclure avec 5% de chances de se tromper qu'l existe une relation significative entre la taille de l'entreprise et le salaire des employés.



```{r Calcul des correlations, echo=FALSE}
# Calcul des corrélations
#library(ggcorrplot)
#cor_matrix <- cor(salaires %>% select(where(is.numeric)), use = "complete.obs")

# Heatmap des corrélations
#ggcorrplot(cor_matrix, lab = TRUE, colors = c("darkred", "white", "darkblue")) +
#  labs(title = "Corrélations entre les variables")

#Travail à distance et années d'expérience : Faible corrélation négative (-0.2), suggérant 
#  moins de flexibilité en télétravail avec plus d'expérience.

# Salaire en USD et salaire : Corrélation positive faible (0.13), indiquant une légère tendance à 
#  ce que les salaires en USD plus élevés soient liés à des salaires plus élevés.

# Autres corrélations : Faibles, montrant peu ou pas de relation significative entre 
#  les autres variables


```
